---
title: "Esame modelizzazione statistica"
author: "Fabio Povia"
format: pdf
editor: visual
---

## Modello in RSTAN

Definiamo il modello RSTAN denominato `'model1'`:

in `data` definiamo un vettore `y[n]` di osservazioni di grandezza `n`

in `parameters` definiamo i parametri del modello da stimare: `sigma` e `mu`

in `model` definiamo le verosomiglianze delle osservazioni e le distribuzioni a priori

```{stan output.var='model1'}
data{
  int<lower=1> n;
  real y[n];
  
}parameters
{
  real sigma;
  real mu;
}
model
{
  sigma ~ gamma(3,1.5);
  mu ~ normal(1.5,0.15);
  
  for(i in 1:n)
    y[i] ~ normal(mu,sigma);
}
```

### Esecuzione del modello

Tramite la funzione `sampling` eseguiamo **MCMC:NUTS** utilizzando il modello predentemente definito. Passiamo il numero di osservazioni e i rispettivi valori simulati all'interno di una lista. Utilizziamo 4 catene indipendenti(`chains = 4`), che iterano per 2000 volte(`iter=2000`) con una fase di burnin di 500 iterazioni (`warmup=500`)

```{r error=FALSE}
#| message: false
#| warning: false
#| paged-print: false
library(rstan)
options(mc.cores=4)

set.seed(9998)
n<-200
y <- rnorm(n,1.5,0.15)

fit<- rstan::sampling(model1, list(n=n, y=y), iter=2000, warmup=500, chains = 4, verbose=FALSE)
```

### **Visualizzazione dell'elaborazione**

Importiamo `library(ggplot2)` e `library(bayesplot)` che utilizzeremo per la visualizzazione dei dati

- Visualizziamo i trace delle 4 catene rispetto a sigma e mu

- Visualizziamo le stime a posteriori

- Visualizziamo i grafici con intervallo di credibilità all'80% delle stime a posteriori

```{r error=FALSE}
#| message: false
#| warning: false
#| paged-print: false
library(ggplot2)
library(bayesplot)


p<-mcmc_trace(fit, pars = c("mu","sigma"),facet_args = list(nrow=2 ,labeller=label_parsed))
p + facet_text(size=15)

print(fit)

plot_title <- ggtitle("Posterior distribution", "with medians and credible intervals")
mcmc_areas(fit,pars = c("mu","sigma"), prob = 0.8 ) + plot_title
```
